【裁判字號】    98,交聲,94
【裁判日期】    980319
【裁判案由】    聲明異議
【裁判全文】
臺灣臺中地方法院交通事件裁定          98年度交聲字第94號
原處分機關    臺中縣警察局太平分局
異  議  人    甲○○
即受處分人
上列異議人即受處分人因違反道路交通管理處罰條例案件，對於
臺中縣警察局太平分局民國97年11月14日所為之裁決（太警交裁
字第970083號違反道路交通管理事件裁決書）聲明異議，本院裁
定如下：
    主    文
異議駁回。
    理    由
一、原處分機關略以：異議人即受處分人甲○○（下稱異議人）
    於民國97年3月28日15時0分許，在臺中縣太平市○○路○○街
    36之1號旁道路 (下稱系爭土地)，因「在道路上堆置物品（
    花盆）」之違規，經臺中縣警察局太平分局宏龍派出所警員
    認違反道路交通管理處罰條例第82條第1項第1款規定，以中
    縣警交字第HC0000000號製單舉發，原處分機關於97年4月12
    日以太警交裁字第970083號製作裁決書，裁處異議人違反道
    路交通管理處罰條例第82條第1項第1款，處罰鍰新臺幣（下
    同）1,500元整，於法並無不合等語。
二、聲明異議意旨略以：(一)、上開系爭土地係太平市○○段30
    地號土地，系爭土地係伊與其兄弟共有，伊於徵得其父執輩
    之同意，同意該社區之住戶無償使用系爭土地，作為該社區
    ○○路，自非屬既成道路，(二)又系爭土地位於太平市與臺
    中縣政府徵收計畫中內，其地目原為田，後經徵收後，其使
    用分區已改編為住宅區○○○道路用地，(三)、又徵收計畫
    開始前，系爭土地原相連舊有之樹德12街直接通行至太平市
    ○○路，惟經辦理徵收後，原本樹德12街通行至樹德路部分
    已遭臺中縣政府廢止，而於區段徵收內重新開設計畫道路，
    是系爭土地無再作為道路使用之必要，(四)、伊雖然有放置
    花瓶在系爭土地上，惟伊仍有保留面寬5-6米、面積約10坪
    之處供其他住戶通行至新開設之12米計畫道路，系爭土地是
    否為社區住戶通行之範圍及其有必要性，現為鈞院民事庭審
    理中，爰依法聲明異議等詞。
三、按在道路堆積、置放、設置或拋擲足以妨礙交通之物，處行
    為人或其雇主新臺幣一千二百元以上二千四百元以下罰鍰；
    ，道路交通管理處罰條例第82條第1項第1款定有明文。另按
    憲法關於人民財產權應予保障之規定，旨在確保個人依財產
    之存續狀態行使其自由使用、收益及處分之權能，避免遭受
    公權力或第三人之侵害，惟如因公用或其他公益目的之必要
    ，例如既成道路符合一定要件而成立公用地役關係者，則為
    兼顧公益，其財產上之利益必須有特別之犧牲，其所有權人
    對於土地自由使用收益之權能亦應受到限制，司法院大法官
    會議釋字第400號解釋、交通部76年11月14日交路（76）字
    第26017號函示意旨可資參考。
四、經查：本件異議人於97年3月28日15時許於系爭土地堆置花
    盆，影響社區民眾出入，為臺中縣警察局太平分局宏龍派出
    所警員舉發等情，有中縣警交字第HC0000000號舉發違反道
    路交通管理事件通知單、臺中縣警察局太平局交辦單1紙及
    照片4張附卷可稽，又臺中縣太平市公所97年3月6日太市工
    字第0970006433號函：「說明：三、本案前經臺中縣政府96
    年10月22日府建城字第0960293396號函函示，本市○○○○街
    31號前路段應屬『既成巷道』，於該路段設置阻礙物妨礙交
    通，如發生公安事件時恐影響區內居民生命財產安全。」是
    系爭土地係屬既成巷道，縱如異議人所辯係屬私人土地，依
    前開說明，為兼顧公益，其財產上之利益必須有特別之犧牲
    ，異議人對於其所有系爭土地自由使用收益之權能亦應受到
    限制，其將花盆堆置在系爭土地上仍應受道路交通管理處罰
    條例及其他交通法規之規範，是異議人前開辯述系爭土地非
    屬既成巷道及尚保留5-6米面寬的土地供通行等詞，委不足
    採；復本院民事庭發函詢問臺中縣政府上開土地是否有廢止
    現有巷道之設定，經臺中縣政府97年9月4日府工建字第0970
    228730號函覆：「說明：二、（一）有關土地列為『現有巷
    道』後，如現況不需使用或變更通行位置，土地所有權人則
    依法可提出現有巷道廢止或改道之申請，至於本案是否另有
    廢止『現有巷道』之設定，經查留本府工務處建築管理科套
    繪圖資料及建設處城鄉計畫科相關資料，並無前開地號土地
    所核准申請『現有巷道』廢止或改道資料。」（見本院97訴
    字第1853號確認通行權存在民事卷頁56），此經本院依職權
    調閱該卷宗查核屬實，足見異議人並未就上開系爭土地申請
    『現有巷道』廢止或改道之設定，是異議人辯稱系爭土地通
    行至樹德路部分已遭臺中縣政府廢止之詞，容有誤會，無法
    採信。另系爭土地有無作為道路使用之必要與是否為社區住
    戶通行之範圍及其有必要性，則非本件所得審酌者，蓋在系
    爭土地尚未變更為「非既成巷道」之事實或設定前，本院僅
    須就本件異議人有無違反道路交通管理處罰條例第82條第1
    項第1款規定在道路堆置足以妨礙交通之物之情形，併此敘
    明。故綜上所述，本件異議人在系爭土地上堆置足以妨礙交
    通之花盆物品之違規事證既臻明確，則原處分機關依道路交
    通管理處罰條例第82條第1項第1款之規定，裁處罰鍰1,500
    元，於法並無違誤或不當之處，是本件異議人以上開理由提
    起本件異議，核為無理由，應予駁回。
據上論斷，應依道路交通管理處罰條例第87條第2項、道路交通
案件處理辦法第19條，裁定如主文。
中    華    民    國    98    年    3    月    19    日
                        臺灣臺中地方法院交通法庭
                            法  官  楊曉惠
上正本證明與原本無異。
如不服本裁定，應於送達後5日內，向本院提出抗告狀。
                            書記官  謝明倫
中    華    民    國    98    年    3    月    19    日


司法院資訊處製作；財團法人民間司法改革基金會備份。
